最高法院刑事判決　　　　　　　　　　　　　　　九十一年度台上字第一０一０號
　　上　訴　人　甲○○
右上訴人因違反毒品危害防制條例案件，不服台灣高等法院中華民國八十八年十二月
七日第二審判決（八十八年度上訴字第三九七六號，起訴案號：台灣基隆地方法院檢
察署八十八年度偵字第六四四號），提起上訴，本院判決如左：
    主  文
原判決撤銷，發回台灣高等法院。
　　理  由
本件原判決認定上訴人甲○○基於轉讓第二級毒品安非他命之概括犯意。自民國八十
六年三月間起至同年八、九月間止，連續多次向綽號「阿鴻」之不詳姓名男子，調取
價值約新台幣（下同）一千元至五千元之安非他命，在台北縣瑞芳鎮○○路十七之四
號其住處等地，將之無償轉讓予張明暉等情。因而撤銷第一審判決，改判仍論處上訴
人連續轉讓第二級毒品（累犯）罪刑，固非無見。
惟查：(一)原審將第一審判決撤銷，就上訴人仍判處與第一審判決相同之連續轉讓第二
級毒品（累犯）罪刑。然未依刑事訴訟法第三百六十九條第一項前段之規定，說明究
竟係因上訴有理由，或上訴雖無理由，而第一審判決不當或違法，乃予以撤銷改判，
要有未合。(二)行為後法律有變更者，適用裁判時之法律。但裁判前之法律有利於行為
人者，適用最有利於行為人之法律，刑法第二條第一項規定甚明。原判決謂上訴人於
前揭期間，為轉讓安非他命予張明暉之行為後，毒品危害防制條例於八十七年五月二
十日經制定公布。上訴人之行為合於藥事法第八十三條第一項，及毒品危害防制條例
第八條第二項之規定，基於新法之特別法優於舊法之普通法原則，應適用毒品危害防
制條例第八條第二項之規定，論處上訴人之罪刑。然藥事法第八十三條第一項之法定
刑為「五年以下有期徒刑，得併科新台幣十萬元以下罰金」，而毒品危害防制條例第
八條第二項之法定刑為「六月以上五年以下有期徒刑，得併科新台幣七十萬以下罰金
」，前者之規定較有利於上訴人。如何不能依前開刑法第二條第一項但書之規定，適
用藥事法第八十三條第一項之規定論處上訴人之罪刑？原判決未詳予論述，要屬理由
不備。(三)檢察官公訴意旨認上訴人係自八十六年一月起至八十七年一月間止，以一次
買賣約一千元至五千元不等之對價，連續販賣安非他命予張明暉等人。而原判決變更
起訴法條，認定上訴人自八十六年三月起至同年八、九月間，連續向綽號「阿鴻」者
調取價值約一千元至五千元之安非他命後，無償轉讓予張明暉。就上訴人被訴於八十
六年一、二月，及同年十月至八十七年一月間之犯行，並未予以判決，復未說明其理
由，自有已受請求之事項未予判決之違誤。(四)檢察官公訴意旨認上訴人亦於八十七年
一月二十五日，囑陳銘峰攜帶安非他命０‧七公克，欲出售予經警方授意，向其佯稱
欲以一萬元購買安非他命三公克之張明暉，而為警當場查獲之犯行。經第一審認上訴
人此部分被訴犯行係屬不能證明，而因與上訴人被判決有罪部分有裁判上一罪關係，
乃不另為無罪之諭知。雖上訴人僅就第一審關於判決其有罪部分，向原審法院提起上
訴，然基於審判不可分關係，依刑事訴訟法第三百四十八條第二項之規定，其有關係
之此部分被訴犯行應視為亦已上訴。乃原審就上開視為已上訴部分，未予以判決，復
未說明其理由，亦有已受請求之事項未予判決之違誤。上訴意旨雖未指摘及此，但為
本院得依職權調查之事項，應認有發回更審之原因。
據上論結，應依刑事訴訟法第三百九十七條、第四百零一條，判決如主文。
中      華      民      國    九十一    年      二      月    二十七    日
                              最高法院刑事第六庭
                                  審判長法官  吳  雄  銘
                                        法官  池  啟  明
                                        法官  石  木  欽
                                        法官  郭  毓  洲
                                        法官  吳  三  龍
      右正本證明與原本無異
                                              書  記  官
中      華      民      國    九十一    年      三      月      四      日
